最高法院刑事判決　　　　　　一○○年度台上字第一六一二號
上　訴　人　吳秋枝
選任辯護人　詹仕沂律師
　　　　　　連銀山律師
上列上訴人因偽造有價證券案件，不服台灣高等法院台中分院中
華民國九十八年十月二十八日第二審判決（九十八年度上訴字第
一七九九號，起訴案號：台灣台中地方法院檢察署九十八年度偵
字第五三四三號），提起上訴，本院判決如下：
    主  文
上訴駁回。 
    理  由
按刑事訴訟法第三百七十七條規定，上訴於第三審法院，非以判
決違背法令為理由，不得為之。是提起第三審上訴，應以原判決
違背法令為理由，係屬法定要件。如果上訴理由書狀並未依據卷
內訴訟資料，具體指摘原判決不適用何種法則或如何適用不當，
或所指摘原判決違法情事，顯與法律規定得為第三審上訴理由之
違法情形，不相適合時，均應認其上訴為不合法律上之程式，予
以駁回。本件原判決綜合全部卷證資料，認定上訴人吳秋枝有其
事實欄所載之偽造有價證券犯行，已詳敘所憑之證據與認定之理
由；對於上訴人辯稱係遭蔡水滿脅迫下始簽發該紙系爭本票云云
，為不足採，亦依調查所得證據詳予指駁、說明。因認上訴人犯
行明確，而維持第一審論處上訴人意圖供行使之用而偽造有價證
券罪刑之判決，駁回其在第二審之上訴。上訴意旨略以：上訴人
並未向告訴人蔡水滿借款，其所稱六筆借款，均匯入林璟嘓公司
金融帳戶內，為林璟嘓所借用，有該借款金額相互吻合之國內匯
款回條可憑及為林璟嘓所證實。而蔡水滿對於借款筆數前後陳述
不一，多所矛盾，原審未予究明，採其有重大瑕疵之供述內容，
逕謂上訴人有借款事實，尚有證據調查未盡及理由不備之違誤。
況蔡水滿所稱上訴人向其借款過程，倘若非虛，金額高達新台幣
（下同）三百五十九餘萬元，豈會僅要求上訴人在本票上填載二
百九十六萬六千元之金額？顯違常情。於另民事案件進行中，蔡
水滿已自陳是在支票跳票後，才拿到系爭本票，然上訴人於民國
九十六年九月以後才有跳票紀錄，則該紙本票顯然不是同年三月
間所簽立，原判決對此有利證據，亦未說明何以不可採，理由亦
屬欠備。再者，依本票發票人欄中「高國雄」所書寫位置，係在
上訴人簽名上方，非完整填寫於發票人位置，應係在書寫上訴人
名字之後所補填，其字體大小與本票上其他部分有明顯差異，且
乏住址、身分證字號等記載，「高國雄」簽名是否出於上訴人自
由意志所為，即有可議。原判決既採上訴人偵查中所述，認定本
票簽發時間為九十七年二月二十二日上訴人兒子結婚當日，嗣又
認應屬九十六年三月間某日起至同月十二日之某時點，理由前後
矛盾。又原判決於事實欄並未記載犯罪地點及意圖供行使之用之
構成要件，論罪欄亦未論及刑法第二百零一條第二項行使偽造有
價證券罪名，均屬判決違法云云。惟查：（一）犯罪事實之認定
、證據之取捨及證明力之判斷，俱屬事實審法院之職權，苟其取
捨判斷不違背經驗法則與論理法則，即不能指為違法。又被害人
之指訴，縱細節部分前後稍有不同，然基本事實之陳述，若與真
實性無礙時，仍非不得予以採信。本件原判決已詳細敘明依憑上
訴人供承未經高國雄之同意簽發系爭本票予蔡水滿之供詞，證人
蔡水滿、高國雄之證述，參酌卷附之本票、借據等證據資料，暨
卷內其他證據調查之結果，參互勾稽判斷，於理由內逐一論述其
採證認事之理由，且就摒棄上訴人否認犯罪之各辯解，證人周英
雲、林璟嘓、劉吳春娥關於系爭本票簽發日期為九十七年二月二
十二日、上訴人有遭脅迫而簽發本票等證詞，依據上訴人於偵查
中所供蔡水滿並無脅迫之情事，證人均屬傳聞於上訴人，並未親
自見聞上訴人遭脅迫情形，且證詞相互矛盾，無從採為認定上訴
人確有遭脅迫之情形，而依上揭借據所載借款日期為九十六年三
月起，而簽發本票之日期為同年月十二日，如係於九十七年二月
二十二日簽發借據及本票，並無倒填日期之必要，本票簽發日期
應為九十六年間某日起至九十六年三月十二日至明，並採信蔡水
滿所陳上訴人以前借款，她說尚欠二百九十六萬六千元，伊也接
受，所以她就拿本票上面有寫先生名字做擔保之證述，均於理由
內詳為論述、指駁，所為論斷及說明，核無採證違法或與經驗法
則、論理法則相違之情形，且屬事實審法院取捨證據職權之適法
行使，尚難漫指為違法。未同時說明與判決本旨無關之證據如何
不足採，乃取捨證據之當然結果，尚非理由不備。原判決既因上
訴人否認犯罪，而於事實認定其係在不詳地點偽造系爭本票，並
已載明上訴人係為供債務擔保行使而偽造有價證券（見原判決第
一頁第二十行、第二十五至二十六行），顯無事實漏未記載之情
形，難認有何違法之處。（二）刑事訴訟法所稱依法應於審判期
日調查之證據，係指與待證事實有重要關係，在客觀上顯有調查
必要性之證據而言，其範圍並非漫無限制，必其證據與判斷待證
事實之有無，具有關聯性，得據以推翻原判決所確認之事實，而
為不同之認定，若僅枝節性問題，或所證明之事項已臻明確，或
就同一證據再度聲請調查，自均欠缺其調查之必要性，未為無益
之調查，無違法可言。經查，原判決業已說明上訴人係為供債務
擔保而偽造系爭本票行使之理由，至於上訴人係為供自己債務或
他人債務擔保而偽造，並不影響其犯罪成立之認定。原審未為無
益之調查，不能指為違法。又行使偽造有價證券之低度行為，為
偽造有價證券之高度行為所吸收，不另論罪，原判決對上訴人僅
論以刑法第二百零一條第一項之偽造有價證券罪，亦無不合。此
外，上訴意旨，就原審依職權採證認事之適法行使，或就原判決
已說明事項，專憑己見，泛指為違法，且為單純事實之爭執，或
與判決本旨無關之枝節問題為事實之爭辯，俱非適法之第三審上
訴理由，其上訴違背法律上之程式，予以駁回。
據上論結，應依刑事訴訟法第三百九十五條前段，判決如主文。
中    華    民    國  一○○  年    三    月  三十一  日
                      最高法院刑事第九庭
                          審判長法官  石  木  欽  
                                法官  洪  佳  濱  
                                法官  韓  金  秀  
                                法官  段  景  榕  
                                法官  周  煙  平  
本件正本證明與原本無異
                                      書  記  官  
中    華    民    國  一○○  年    四    月    六    日
                                                      K